臺灣臺中地方法院民事判決
111年度中簡字第2697號
原      告  新安東京海上產物保險股份有限公司臺中分公司

法定代理人  王文龍  
訴訟代理人  洪銘遠  
被      告  陳宏价    住○○市○○區○○路0段0000號00樓                        之0 
訴訟代理人  胡秀義  
被      告  廖述達  
訴訟代理人  林正明  
上列當事人間請求損害賠償事件，本院於民國111年10月24日言
詞辯論終結，判決如下：
    主      文
被告甲○○應給付原告新臺幣119,732元；被告乙○○應給付原告新
臺幣25,657元，及均自民國111年4月26日起至清償日止，按年息
百分之5計算之利息。
原告其餘之訴駁回。
訴訟費用由被告甲○○負擔百分之70，由被告乙○○負擔百分之15，
餘由原告負擔。
本判決原告勝訴部分得假執行。
    事實及理由
一、原告主張：被告甲○○於民國109年10月28日21時40分許，酒
    後駕駛車牌號碼（下同）AYW-9253號自用小客車，沿臺中市
    南屯區大墩五街由大同街往大墩七街直行，行經大同街與大
    墩六街口時，因未依規定讓車，撞及沿精誠路由大墩六街往
    東興路直行，原告所承保訴外人謝睿禎所有由訴外人謝國展
    所駕駛車牌號碼000-0000號之自用小客車（下稱系爭車輛）
    ，致系爭車輛毀損。而被告乙○○所有之車牌號碼00-0000號
    自用小客車，違規停放於大墩六街與大同街之轉角處，共同
    致車禍發生，依民法184條第1項前段、第185條第1項、第19
    1條之2前段及第215條之規定，被告2人應共同負損害賠償責
    任。又系爭車輛經估修後因重大毀損回復顯有重大困難，評
    估維修後仍有安全疑慮而報廢，依保險契約第11條之規定以
    全損金額新臺幣（下同）488,250元賠付予被保險人謝睿禎
    ；又扣除系爭車輛報廢後之標售金額4萬元，原告實際受損
    之金額為448,250元，故被告2人應賠償原告448,250元，且
    被告甲○○、乙○○應分別負7成、1.5成之過失責任。為此，爰
    依保險代位、共同侵權行為之法律關係提起本件訴訟，請求
    被告負賠償責任等語等語，並聲明：被告應給付原告448,25
    0元，及自起訴狀繕本送達翌日起至清償日止，按週年利率
    百分之5計算之利息。
二、被告2人抗辯：
　㈠被告甲○○：駁回原告之訴。
　㈡被告乙○○：同意以零件折舊後之15%為本件之賠償費用。
三、本院之判斷：
　㈠按因故意或過失，不法侵害他人之權利者，負損害賠償責任
    ，民法第184條第1項前段定有明文。次按汽車行駛至交岔路
    口，其行進、轉彎，應依下列規定：二、行至無號誌或號誌
    故障而無交通指揮人員指揮之交岔路口，…；同為直行車或
    轉彎車者，左方車應暫停讓右方車先行；汽車駕駛人飲用酒
    類或其他類似物後其吐氣所含酒精濃度達每公升0.15毫克或
    血液中酒精濃度達百分之0.03以上者，不得駕車；附按汽車
    臨時停車時，交岔路口不得臨時停車，道路交通安全規則第
    102條第1項第2款、第114條第2款、第111條第1項第2款分別
    定有明文。經查：
　⒈原告主張被告甲○○於上開時、地，因飲酒後駕駛車輛，且行
    經無號誌交叉路口未依規定讓車，碰撞系爭車輛，致系爭車
    輛因而受損等情，有車險理賠計算書、道路交通事故當事人
    登記聯單、初步分析研判表、現場圖、報廢車買賣契約書、
    車輛異動登記書、行車執照及駕照、估價單、車損照片在卷
    可參（本院卷第27-69、185-187頁）。並經本院向臺中市政
    府警察局調閱本件道路交通事故之道路交通現場圖、類道路
    交通事故調查報告表㈠㈡、談話紀錄表、調查筆錄、酒精測定
    紀錄表、舉發違反道路交通管理事件通知單、補充資料表、
    現場照片、車損照片、初步分析研判表可參（本院卷73-119
    頁）。
　⒉又依臺中市政府警察局道路交通事故初步分析研判表所載「
    陳宏玠未依規定讓車，酒後駕車」、「謝國展未依規定減速
    」、「乙○○違規停車」等內容（本院卷第109頁），及謝國
    展於警詢陳述：我由精誠沿大墩六往東興，對方沿大同往大
    墩七，雙方於路口發生碰撞等語（本院卷第83頁），與被告
    甲○○於警詢時陳稱：我沿大同街往大墩七，對方沿大墩六往
    東興，雙方於路口碰撞之情（本院卷第81頁）相符；足認被
    告車輛行經無號誌交叉路口，未依規定讓右方車先行，致碰
    撞系爭車輛，造成系爭車輛車頭受損，且為被告甲○○所不爭
    執，自堪信為真實；是被告甲○○顯有過失，且系爭車輛之受
    損與被告甲○○之過失駕駛行為具相當因果關係，依首揭規定
    ，原告主張被告甲○○應負侵權行為損害賠償責任，係屬有據
    。又本件道路交通事故發生時，被告謝國展所駕駛系爭車輛
    係停放在交叉路口，亦據被告乙○○於警詢時陳稱：我車輛靜
    止在大同、大墩六，人不在場，是警方通知，稱當時有車禍
    ，其中一方稱我有違停，也有肇責，所以到場說明，我知道
    停在轉角等語（本院卷第85頁），且有現場照片附卷可稽（
    本院卷第112-113、115-116、119頁），足認被告乙○○亦有
    違規停車之行為，且此違規停車行為與系爭車輛遭被告甲○○
    車輛撞擊間受損間有相當因果關係，被告乙○○對本件事故之
    發生亦有過失。
　㈡按不法毀損他人之物者，被害人得請求賠償其物因毀損所減
    少之價額，民法第196條定有明文，且依該規定請求賠償物
    被毀損所減少之價額，得以修復費用為估定標準，但以必要
    者為限，如修理材料以新品換舊品，應予折舊（最高法院77
    年度第9次民事庭會議決議㈠決議要旨參照）。經查：
  ⒈原告固主張因系爭車輛受損嚴重而無修復價值，原告遂依系
    爭保險契約相關條款約定，賠付被保險人全損保險金488,25
    0元，並扣除系爭車輛報廢後之標售金額4萬元後，被告2人
    尚需賠償原告448,250元等語，然此僅屬原告依系爭保險契
    約相關條款所為處理之賠償方式，而被告2人既非系爭保險
    契約之當事人，並不受系爭保險契約條款之拘束。況依系爭
    車輛之維修估價單記載，如欲進行修復，維修費用合計486,
    000元（其中零件費用為40萬元、工資為7萬元、烤漆費用為
    16,000元，本院卷第63頁），可見尚非不能修復；原告復未
    證明上開估價單所示中部汽車股份有限公司東海服務廠所為
    維修方式不能使系爭車輛回復原狀，或修復後尚影響系爭車
    輛行車之安全，而達回復顯有重大困難、無從修復之程度；
    故原告執此為由，依系爭保險契約約定報廢系爭車輛（本院
    卷第63頁），請求被告賠付車體險全損保險金及扣除報廢金
    額之主張，尚無可採。
　⒉依前揭規定及說明，本院認為物因侵權行為而受損害，請求
    金錢賠償，其有市價者，應以請求時或起訴時之市價為準；
    蓋損害賠償之目的在於填補所生之損害，其應回復者，並非
    「原來狀態」，而係「應有狀態」，應將損害事故發生後之
    變動狀況考慮在內。故依行政院所頒「固定資產耐用年數表
    」及「固定資產折舊率表」之規定，自小客車之耐用年數為
    5年，依定率遞減法每年折舊千分之369，並參酌「營利事業
    所得稅查核準則」第95條第8項所定：「固定資產提列折舊
    採用定率遞減法，以1年為計算單位，其使用期間未滿1年者
    ，按實際使用之月數相當於全年之比例計算之，不滿1月者
    ，以月計」；查系爭車輛於106年6月出廠，有行車執照在卷
    可稽（本院卷第35、187頁），則至系爭車禍事故之日即109
    年10月28日止，實際使用期間約3年5月，扣除依上開方式計
    算之折舊額後，原告得請求之零件費用為85,045元（計算式
    詳附表）；復加計不生折舊問題之工資7萬元、烤漆16,000
    元，共計系爭車輛之損害額為171,045元（計算式：85,045＋
    70,000＋16,000＝171,045），原告代位請求賠償系爭車輛之
    必要修復費用171,045元，應屬有據。
　㈢另按損害之發生或擴大，被害人與有過失者，法院得減輕賠
    償金額或免除之，民法第217條第1項定有明文。此規定目的
    在謀求加害人與被害人間之公平，故在裁判上法院得以職權
    減輕或免除之，無待當事人抗辯（最高法院85年臺上字第17
    56號判例意旨可參）。承前㈠⒈⒉所述，本件車禍之發生，係
    被告甲○○酒後駕駛自用小客車，沿大墩五街由大同街往大墩
    七街直行，行經大同街與大墩六街口時，未依規定讓右方車
    先行，而訴外人謝國展駕駛系爭車輛，沿精誠路由大墩六街
    往東興路直行，亦因行經無號誌交岔路口，未減速慢行小心
    通過之疏失，兩車因而發生碰撞，又被告乙○○將車輛違規停
    放在交叉路口，影響行車視線，有前揭道路交通事故現場圖
    、初步分析研判表、道路交通事故調查報告表㈠㈡、談話紀錄
    表、調查筆錄、補充資料表可參，是3人均具有過失，適用
    過失相抵之原則。本院審酌卷附資料，及雙方肇事原因、過
    失情節、程度、車損部位後，認本件損害賠償之過失責任，
    應由被告甲○○、乙○○分別負擔70%、15%之侵權行為過失責任
    ，而系爭汽車駕駛人即訴外人謝國展對本件損害之發生應負
    擔15%之過失責任為允當；是經計算過失比例後，被告甲○○
    、乙○○所應賠償之金額分別為119,732元、25,657元（計算
    式：171,045×70%＝119,732；171,045×15%＝25,657，元以下
    四捨五入）。　
　㈣再按被保險人因保險人應負保險責任之損失發生，而對於第
    三人有損失賠償請求權者，保險人得於給付賠償金額後，代
    位行使被保險人對於第三人之請求權，但其所請求之數額，
    以不逾賠償金額為限，保險法第53條第1項定有明文。又損
    害賠償只應填補被害人實際損害，保險人代位被害人請求損
    害賠償時，依保險法第53條第1項規定，如其損害額超過或
    等於保險人已給付之賠償金額，固得就其賠償之範圍，代位
    請求賠償，如其損害額小於保險人已給付之賠償金額，則保
    險人所得代位請求者，應只以該損害額為限（最高法院65年
    臺上字第2908號裁判意旨參照）。本件原告因承保之系爭車
    輛遭被告共同過失不法毀損，固已給付賠償金額448,250元
    予被保險人，有車險理賠計算書、報廢車買賣契約書、車輛
    異動登記書等件影本附卷可參（本院卷第27-33、185-186頁
    ）；但因系爭車輛實際得請求賠償之修復金額係171,045元
    ，故依上開說明，原告依保險法第53條第1項規定，代位請
    求被告2人賠償之範圍，僅得以該等損害額為限。　
  ㈤復按給付無確定期限者，債務人於債權人得請求給付時，經
    其催告而未為給付，自受催告時起，負遲延責任；其經債權
    人起訴而送達訴狀，或依督促程序送達支付命令，或為其他
    相類之行為者，與催告有同一之效力，民法第229條第2項定
    有明文。再按遲延之債務，以支付金錢為標的者，債權人得
    請求依法定利率計算之遲延利息；另應付利息之債務，其利
    率未經約定，亦無法律可據者，週年利率為百分之5，同法
    第233條第1項前段及第203條亦有明文。查原告對被告2人之
    侵權行為損害賠償請求權，核屬無確定期限之給付，亦未約
    定利率，是依前揭規定，被告2人自收受民事訴訟起訴狀繕
    本翌日即111年4月26日（本院卷第127、133頁之送達證書）
    起，應負遲延責任；原告請求被告2人均應自111年4月26日
    起至清償日止，給付按年息百分之5計算之遲延利息，於法
    有據。
四、綜上所述，原告依保險代位及共同侵權行為之法律關係，請
    求被告甲○○、乙○○分別給付其119,732元、25,657元，及均
    自111年4月26日起至清償日止，按週年利率百分之5計算之
    利息，為有理由，應予准許，逾此部分之請求，為無理由，
    應予駁回。本件判決之事證已臻明確，兩造其餘攻擊防禦方
    法，經審酌後，認均與判決結果無影響，爰不一一論述。
五、本判決原告勝訴部分，係就民事訴訟法第427條適用簡易程
    序所為被告敗訴之判決，依同法第389條第1項第3款規定，
    應依職權宣告假執行。
六、訴訟費用負擔之依據：民事訴訟法第79條、第85條第1項後
    段。　
中    華    民    國     111    年    11   月    11   日
                      臺灣臺中地方法院臺中簡易庭
                                  法　官　楊嵎琇
以上正本係照原本作成。
如不服本判決，應於送達後20日內，向本院提出上訴狀並表明上
訴理由，如於本判決宣示後送達前提起上訴者，應於判決送達後
20日內補提上訴理由書（須附繕本）。如委任律師提起上訴者，
應一併繳納上訴審裁判費。
中    華    民    國     111    年    11   月    11   日
                                  書記官  許千士　　　　
附表：
折舊時間           金額
第1年折舊值        400,000×0.369=147,600
第1年折舊後價值    400,000-147,600=252,400
第2年折舊值        252,400×0.369=93,136
第2年折舊後價值    252,400-93,136=159,264
第3年折舊值        159,264×0.369=58,768
第3年折舊後價值    159,264-58,768=100,496
第4年折舊值        100,496×0.369×(5/12)=15,451
第4年折舊後價值    100,496-15,451=85,045